臺灣高等法院高雄分院刑事判決
111年度上訴字第541號
111年度上易字第223號
上  訴  人  
即  被  告  謝豐澤



選任辯護人  陳錦昇律師（法扶律師）
            鄭伊鈞律師（法扶律師）
上列上訴人因違反毒品危害防制條例案件，不服臺灣屏東地方法
院110年度訴字第617號、111年度易字第149號，中華民國111年4
月28日第一審判決（起訴案號：臺灣屏東地方檢察署110年度偵
字第10355號；追加起訴及移送併辦案號：同署110年度偵字第12
393號）關於量刑部分，提起上訴，本院判決如下：
    主  文
原判決關於宣告刑及定執行刑部分，均撤銷。
謝豐澤經原判決所判處如附表一編號1至4所示之罪，分別處附表
一編號1至4「本院宣告刑」欄所示之刑。應執行有期徒刑伍年貳
月。   
    事實及理由
壹、程序事項：刑事訴訟法第348條第3項規定：「上訴得明示僅
    就判決之刑、沒收或保安處分一部為之」，而其立法理由指
    出：「為尊重當事人設定攻防之範圍，並減輕上訴審審理之
    負擔，容許上訴權人僅針對刑、沒收或保安處分一部提起上
    訴，其未表明上訴之認定犯罪事實部分，則不在第二審之審
    判範圍。如為數罪併罰之案件，亦得僅針對各罪之刑、沒收
    、保安處分或對併罰所定之應執行刑、沒收、保安處分，提
    起上訴，其效力不及於原審所認定之各犯罪事實，此部分犯
    罪事實不在上訴審審查範圍」。故依據現行法律的規定，科
    刑事項已可不隨同其犯罪事實而單獨成為上訴之標的，且於
    上訴人明示僅就科刑事項上訴時，第二審法院即不再就原審
    法院所認定之犯罪事實為審查，而應以原審法院所認定之犯
    罪事實，作為論認原審量刑妥適與否的判斷基礎。本件上訴
    人即被告謝豐澤（下稱被告）於本院準備程序及審判程序中
    ，已明示只對原審之科刑事項提起上訴，至於原審所為其他
    判決內容，則不在其上訴範圍（上訴541卷第74、108頁）。
    依據前述說明，本院僅就原審判決量刑妥適與否進行審理，
    至於原審判決其他部分，則非本院審查範圍，先予指明。
貳、本案據以審查量刑妥適與否之原審所認定之犯罪事實、所犯
    罪名
一、犯罪事實：
　㈠謝豐澤明知4-甲基甲基卡西酮為毒品危害防制條例所列管之
    第三級毒品，依法不得販賣，竟意圖營利，基於販賣第三級
    毒品的犯罪故意，分別於附表一編號1至3所示時間、地點，
    以附表一編號1至3所示之價格及交易方式，販賣內含上述毒
    品成分之咖啡包給購毒者郭忠政1次、蔡孟霖2次。
　㈡謝豐澤明知四氫大麻酚、愷他命、3,4-亞甲基雙氧苯基乙基
    胺丁酮、4-甲基甲基卡西酮，分別為毒品危害防制條例第2
    條第2項第2款、第3款所列管之第二級毒品、第三級毒品，
    依法不得持有，竟仍基於持有第二級毒品、持有第三級毒品
    純質淨重5公克以上的犯罪故意，於民國110年8月中旬某日
    ，在屏東縣內埔鄉一心KTV前之廣場，以新臺幣（下同）4萬
    元的代價，向真實姓名年籍不詳、綽號「小亮」之人購入附
    表二編號1至4所示之第二、三級毒品而予持有，直到110年1
    0月18日上午8點，經警持搜索票前往其位於屏東縣○○鎮○○路
    000號的住處執行搜索而查獲時為止。
二、所犯罪名（含罪數競合）：
　㈠犯罪事實㈠部分：就附表一編號1至3部分，都是犯毒品危害防
    制條例第4 條第3 項的販賣第三級毒品罪。
　㈡犯罪事實㈡部分：犯毒品危害防制條例第11條第2項的持有第
    二級毒品罪及同條例第11條第5項的持有第三級毒品純質淨
    重5公克以上罪。被告以一行為同時觸犯上述2罪名，為想像
    競合犯，應依刑法第55條前段的規定，從一重論以持有第三
    級毒品純質淨重5公克以上罪。
　㈢被告前述3件販賣第三級毒品犯行、1件持有第三級毒品純質
    淨重5公克以上犯行，犯罪時間不同、行為有別，顯然是分
    別起意而為該等犯行，自應予以分論併罰（即一罪一罰）。
參、刑的加重減輕事由：　　
一、關於刑法第47條第1項規定部分
　㈠被告前因違反個人資料保護法案件，經臺灣屏東地方法院以1
    06年度簡字第2037號刑事判決，判處有期徒刑2月確定，於1
    07年3月27日易科罰金執行完畢，此有臺灣高等法院被告前
    案紀錄表在卷可證。其受有期徒刑執行完畢，於5年內故意
    再犯前述有期徒刑以上之罪，已符合刑法第47條第1項構成
    累犯的要件。
　㈡司法院釋字第775號就刑法第47條第1項關於累犯規定為解釋
    後，就構成累犯者是否加重其最低本刑，須考量行為人對刑
    罰反應力是否薄弱及有無特別惡性，以避免行為人所受刑罰
    超過其所應該負擔的罪責，使其人身自由因此遭受「罪刑不
    相當」的過苛侵害。而在判斷行為人是否對刑罰反應力薄弱
    及有無特別惡性時，應綜合審酌行為人前、後案的犯罪類型
    、行為態樣是否相同或類似；前案執行完畢與後案發生之時
    間相距長短；前案是故意或過失所犯；前案執行是入監執行
    完畢，或是易科罰金、易服社會勞動而執行完畢；前、後案
    對於他人生命、身體、財產等法益侵害情形如何等事項而為
    判斷。因此，行為人前後所犯各罪類型、罪名是否相同或罪
    質是否相當，雖為是否加重其最低本刑的考量因素之一，但
    並無絕對且必然的關連性存在（最高法院109年度台上字第5
    044號刑事判決可作為參考）。
　㈢被告及辯護人雖主張：被告上述構成累犯的前案，不論就犯
    罪型態、侵害法益、不法內涵，均與本案不同，且前案執行
    完畢與本案行為相差3年以上，難認被告具有特別惡性或刑
    罰感應力薄弱，故主張不需依累犯規定加重其刑。
　㈣被告上述構成累犯的前案，是於107年3月27日執行完畢，故
    其犯本件犯行的時間，距離前案執行完畢相差約3年半左右
    ，為刑法第47條第1項所規定「5年」期間的中期偏後，並非
    已經相距甚久。再者，被告前案乃是故意犯罪，已顯示其法
    敵對的惡性，卻又在前案執行完畢後尚非甚久的時間，又再
    犯法定刑更高的本案，可見其未能因前案的執行而知道警惕
    ，所為更屬變本加厲。此外，被告本案販賣毒品的對象不同
    、犯行不僅1次，可知其並非偶然犯案，足認其具有特別惡
    性及對刑罰反應力薄弱，即使考量其前案與本案罪質不同、
    未因前案犯行而入監執行，亦無司法院釋字第775號解釋意
    旨所稱：「依刑法第47條第1項規定加重最低本刑，將導致
    被告所受刑罰超過其所應負擔罪責，使其人身自由因此遭受
    過苛侵害」的狀況存在。故被告及辯護人以上述理由主張被
    告不需依刑法第47條第1 項規定加重其刑，並不可採，被告
    前述犯行，均應依刑法第47條第1項規定加重其刑。
二、關於毒品危害防制條例第17條第2 項規定部分：被告就附表
    一編號1至3所示3 次販賣第三級毒品犯行，於偵查、原審及
    本院審判程序都有自白犯行（被告提起本件上訴，既對原審
    所認定之犯罪事實並無爭議，而不在其上訴範圍，自屬自白
    犯行），故其所為前述3次販賣第三級毒品犯行，均應適用
    毒品危害防制條例第17條第2 項的規定予以減輕其刑。
三、關於毒品危害防制條例第17條第1 項規定部分：毒品危害防
    制條例第17條第1 項規定：「犯第4 條至第8條、第10條或
    第11條之罪，供出毒品來源，因而查獲其他正犯或共犯者，
    減輕或免除其刑」，而該規定所稱「供出毒品來源，因而查
    獲」，是指被告供出毒品來源的相關資料（例如上手的姓名
    、年籍、住居所或其他足以辨別的特徵等），使有調查或偵
    查犯罪職權的公務員因而對該毒品來源發動調查或偵查並進
    而破獲。本件被告雖曾供稱其毒品來源為綽號「小亮」之人
    ，但其並未提供任何有關於「小亮」的具體資訊，故無從得
    知「小亮」的真實身分，因而並未查獲「小亮」，此有屏東
    縣政府警察局潮州分局偵查隊員警於111年1月22日所出具的
    職務報告在卷可證（原審院1卷第89頁）。因此，被告顯無
    毒品危害防制條例第17條第1 項規定之適用。
四、關於刑法第59條規定部分
　㈠被告及辯護人雖然主張：被告本案販賣第三級毒品的次數為3
    次，販賣對象為2人，犯行所獲取之利益甚少，其犯罪情節
    及對社會的危害並非嚴重，且是因為本身施用毒品、受毒品
    危害，方會鋌而走險而犯案。又販賣第三級毒品法定刑甚重
    ，依據一般國民社會感情，實有情輕法重的情況，請就被告
    販賣第三級毒品犯行，適用刑法第59條規定酌減其刑。
　㈡刑法第59條的酌量減輕其刑，必須犯罪另有特殊原因或情狀
    ，在客觀上足以引起一般同情，而確可憫恕者，認為即使宣
    告法定低度刑期，仍嫌過重，或因立法至嚴，確有情輕法重
    的情形，始有其適用。本院考量販賣毒品乃是我國嚴格查緝
    的犯罪行為，凡是具有一般智識能力及稍有社會歷練的人，
    都知道不能夠從事，而被告案發時為智識能力正常的成年人
    ，對上述嚴禁販賣毒品的情形，自然甚為清楚。又依卷內事
    證，並未顯示被告是因為特殊環境或原因才為本件犯行，因
    此，被告的犯罪動機及犯罪情狀在客觀上並沒有足以引起一
    般同情之處。另被告先後為3次販賣第三級毒品犯行，且販
    賣對象亦有不同，足見其並非偶然犯案，再審酌販賣第三級
    毒品罪的法定刑及經前述加重、減輕之後的處斷刑，即使考
    量被告本案不法獲利情形、犯罪動機，本院亦認為並無如宣
    告最低刑仍嫌過重或情輕法重的狀況，自無從依刑法第59條
    規定予以酌減其刑。因此，被告及辯護人此部分主張，尚難
    予以採認。
五、被告前述3件販賣第三級毒品犯行，均有刑法第47條第1 項
    的加重事由，及毒品危害防制條例第17條第2 項的減輕事由
    ，應依刑法第71條第1 項規定，先加重後減輕其刑。
肆、上訴論斷的理由
一、原審就被告前述犯行，分別予以量處附表一編號1至4所示宣
    告刑，雖然已依刑法第57條規定詳加審酌各相關事項。然而
    ，原審以：「被告於本案發生前有詐欺、違反個人資料保護
    法等案件之前科紀錄（累犯部分不重複評價）」，而認被告
    素行非佳部分，依據臺灣高等法院被告前案記載表所載，被
    告只有1件違反個人資料保護法的前案，而此案件即原審所
    稱不予重複評價而構成累犯的前科；另被告雖曾因涉犯1起
    詐欺案件而經檢察官偵查，但之後檢察官是以被告罪嫌不足
    而對其為不起訴處分確定，則在無法證明被告有該犯罪行為
    的情形下，自無從僅因被告曾遭偵查，即對被告為不利的認
    定。綜上，原審論認被告素行不佳的理由，容有違誤，而其
    據此所為的量刑結果，即不免有過重之不當。從而，被告以
    原審不應依刑法第47條第1項規定加重其刑、就其販賣第三
    級毒品犯行漏未依刑法第59條規定酌減其刑為由而提起上訴
    部分，雖均無理由，但其以原審量刑過重為由而提起上訴部
    分，則有理由，故應由本院將原判決關於宣告刑及定執行刑
    部分，均予以撤銷改判。
二、本院綜合考量以下事項，就被告附表一編號1至4所示犯行，
    分別判處附表一編號1至4「本院宣告刑」欄所載的刑度：
　㈠被告就附表一編號1至3所示犯行，均是獨自從事販賣毒品行
    為，故該等犯罪行為自是被告所主導，其犯罪惡性顯然重於
    依照指示交付毒品給買家或其他非居於主導地位而參與販賣
    毒品犯行等類型的行為人。
　㈡被告於附表一編號1至3所示犯行中，是分別販賣價金為9000
    元、1500元、1500元的第三級毒品，其附表一編號1部分尚
    未取得價金（附表一編號2、3則已取得）；而其附表一編號
    4所示犯行，則持有附表二所示數量的第二、三級毒品，價
    值多達4萬元。
　㈢被告就前述犯行，於偵查及法院審理中均有承認之犯後態度
    。
　㈣被告除前述構成累犯的前科外，於本案行為前，並無其他案
    件經法院論罪科刑的素行狀況（參見臺灣高等法院被告前案
    紀錄表）。
　㈤被告的學歷（智識程度）、工作、家庭生活及經濟狀況（參
    見其於上訴541卷第113頁所為陳述），及其他刑法第57條各
    款所規定的事項。
三、定執行刑部分
　㈠被告附表一所示犯行的宣告刑，均為不得易科罰金及不得易
    服社會勞動之罪，而應併合處罰，且依臺灣高等法院被告前
    案紀錄表所示，其並無其他案件判決確定可與本案合併定刑
    ，自應由本院就其本案所犯數罪定其應執行刑。
　㈡數罪併罰之定應執行刑，其目的在將各罪及其宣告刑合併斟
    酌，進行充分而不過度的評價，透過裁量之刑罰填補受到侵
    害之社會規範秩序，而非絕對執行累計之宣告刑，以免處罰
    過苛，但也非給予受刑人不當的刑度利益，以符罪責相當之
    要求，而為一種特別量刑過程。法院於定執行刑時，應綜合
    斟酌被告犯罪行為之不法與罪責程度、各罪彼此間之關聯性
    （例如數罪犯罪時間、空間、各行為所侵害法益之專屬性或
    同一性、數罪對法益侵害之加重效應等）、數罪所反應被告
    人格特性與傾向、對被告施以矯正之必要性等，妥適裁量最
    終所應實現之刑罰。具體而言，於數罪侵害之法益各不相同
    、各犯罪行為對侵害法益之效應相互獨立，及犯罪之時間、
    空間並非密接之情形，可認各罪間的關係並非密切、獨立性
    較高，宜酌定較高之執行刑。反之，如數罪侵害之法益均屬
    相同、所侵害法益之加重效應有限，犯罪之時間、空間甚為
    密接之情形，則可認各罪間之獨立性偏低，宜酌定較低之執
    行刑。
　㈢本院考量：「被告附表一編號1至3所示犯行，都是犯販賣第
    三級毒品罪，而附表一編號4部分，亦是觸犯毒品危害防制
    條例的犯罪；被告是在約1、2個月的時間內，犯下附表一所
    示全部犯行；被告就附表一編號2、3部分，販賣毒品的對象
    相同，而就附表一編號1部分，則是販賣毒品給其他人，於
    販賣對象不同部分，各罪間的獨立性較高，且所生之毒品擴
    散效應較為嚴重（法益侵害之加重效應較高，販賣對象相同
    者則反之）；被告前述3次販賣第三級毒品犯行之總販賣金
    額；上述整體犯行所呈現之被告人格、犯罪傾向、應罰適當
    性；原審就被告附表一犯行所諭知之宣告刑，最長期者為有
    期徒刑4年2月，剩餘部分的宣告刑總和為有期徒刑8年2月，
    原審所定之執行刑為有期徒刑5年4月，比最長期的宣告刑多
    出有期徒刑1年2月，幅度為上述剩餘宣告刑總和約14.29％【
    1年2月÷8年2月＝14.29％（四捨五入至小數點第二位）】，於
    本件只有被告提起上訴的情形下，參照刑事訴訟法第370條
    第1、2項規定，本院就附表一所示各罪重定應執行刑時，不
    應剝奪先前定應執行刑時曾給予之折扣利益，故於被告最長
    期宣告刑（即有期徒刑4年1月），加計改判後剩餘宣告刑總
    和（為有期徒刑7年11月）之14.29％幅度內定其執行刑」等
    情狀，定被告應執行之刑如主文所示。
據上論斷，應依第369 條第1 項前段，判決如主文。
本案經檢察官葉幸真提起公訴、追加起訴及移送併辦，檢察官許
怡萍到庭執行職務。
中　　華　　民　　國　　111 　年　　9 　　月　　20　　日
                  刑事第四庭    審判長法  官  黃建榮　
                                      法  官  李嘉興
                                      法  官  陳君杰
以上正本證明與原本無異。
持有第三級毒品純質淨重5公克以上部分，不得上訴。
販賣第三級毒品部分，如不服本判決應於收受本判決後20日內向
本院提出上訴書狀，其未敘述上訴理由者，並得於提起上訴後20
日內向本院補提理由書狀（均須按他造當事人之人數附繕本）「
切勿逕送上級法院」。
中　　華　　民　　國　　111 　年　　9 　　月　　20　　日
　　　　　　　　　　　　　　　　　　　書記官  吳璧娟　
附錄本判決論罪科刑法條：
毒品危害防制條例第4條第3項
製造、運輸、販賣第三級毒品者，處七年以上有期徒刑，得併科
新臺幣一千萬元以下罰金。
毒品危害防制條例第11條第2項、第5項
持有第二級毒品者，處二年以下有期徒刑、拘役或新臺幣二十萬
元以下罰金。
持有第三級毒品純質淨重五公克以上者，處二年以下有期徒刑，
得併科新臺幣二十萬元以下罰金。
附表一：
編號 犯罪事實 原審主文（不含沒收） 本院宣告刑 1 謝豐澤先以即時通訊軟體微信、視訊通話軟體FACETIME與郭忠政連繫，之後託由其友人「阿水」（真實身分不詳，無犯意聯絡）於110年8月31日晚上8點35分，前往屏東縣○○鎮○○路000號附近與郭忠政會合，並交付內含第三級毒品4-甲基甲基卡西酮成分之毒品咖啡包共60包給郭忠政，郭忠政則積欠價金9000元尚未支付。 謝豐澤犯販賣第三級毒品罪，累犯，處有期徒刑肆年貳月。 處有期徒刑肆年壹月。 2 謝豐澤先以FACETIME與蔡孟霖連繫，之後蔡孟霖駕車搭載謝家偉於110年9月11日晚上8到9點間，前往屏東縣潮州鎮某處之全聯福利中心門口附近與謝豐澤會合，由謝豐澤當場交付內含第三級毒品4-甲基甲基卡西酮成分之毒品咖啡包共5包給蔡孟霖，蔡孟霖則交付現金1500元給謝豐澤。 謝豐澤犯販賣第三級毒品罪，累犯，處有期徒刑參年捌月。 處有期徒刑參年柒月。   3 謝豐澤先以FACETIME與蔡孟霖連繫，之後蔡孟霖駕車搭載謝家偉於110年9月12日凌晨2點07分，前往屏東縣○○鎮○○路000號的山隆加油站（潮州站）與謝豐澤會合，由謝豐澤當場交付內含第三級毒品4-甲基甲基卡西酮成分之毒品咖啡包共5包給蔡孟霖，蔡孟霖則交付現金1500元給謝豐澤。 謝豐澤犯販賣第三級毒品罪，累犯，處有期徒刑參年捌月。 處有期徒刑參年柒月。 4 犯罪事實欄㈡所載之犯罪事實 謝豐澤犯持有第三級毒品純質淨重伍公克以上，累犯，處有期徒刑拾月。 處有期徒刑玖月。 
附表二：
編號 物品 數量 備註 1 四氫大麻酚粉末 1包 總毛重14公克，驗前淨重：13.001公克，驗後淨重：12.997公克。檢驗結果呈第二級毒品Tetrahydrocannabinol（四氫大麻酚）陽性反應 2 愷他命（總毛重54.5公克） 33包 ⒈檢體數量：2包 ⑴編號41，毛重1.0公克，驗前淨重：0.668公克，驗後淨重：0.664 公克，檢驗結果呈第三級毒品Ketamine（愷他命）、DeschIoroketamine陽性反應 ⑵編號50，毛重1.0公克，驗前淨重：0.665公克，驗後淨重：0.661公克，檢驗結果呈第三級毒品Ketamine（愷他命）、DeschIoroketamine陽性反應 ⒉檢體數量：3包 ⑴編號55，毛重2.0公克，驗前淨重：1.681公克，驗後淨重：1.672公克，檢驗結果呈第三級毒品Ketamine（愷他命）陽性反應（純度60.7%，純質淨重1.020公克） ⑵編號61，毛重2.0公克，驗前淨重：1.686公克，驗後淨重：1.677公克，檢驗結果呈第三級毒品Ketamine（愷他命）陽性反應（純度61.8%，純質淨重1.041公克） ⑶編號73，毛重為7.84公克，驗前淨重：6.539公克，驗後淨重：6.53公克，檢驗結果呈第三級毒品Ketamine（愷他命）陽性反應（純度63.9%，純質淨重4.178公克） 3 毒品咖啡包（總毛重193.5公克） 41包 編號A1至A25、C1至C15及D：經檢視均為黑色包裝，外觀型態均相似。 ⒈驗前總毛重195.91公克（包裝總重約41.82公克），驗前總淨重約154.09公克。 ⒉隨機柚取編號A2鑑定：經檢視内含綠色粉末。 ⑴淨重3.76公克，取0.51公克鑑定用罄，餘3.25公克。 ⑵檢出第三級毒品3,4-亞甲基雙氧苯基乙基胺丁酮（Eutylone）成分。 ⑶純度約1%。 ⒊依據抽測純度值，推估編號A1至A25、C1至C15及D均含第三級毒品3,4-亞甲基雙氧苯基乙基胺丁酮，驗前總純質淨重約1.54公克 4 藥丸（總毛重4.5公克） 16顆 編號B：經檢視均為紅/白色橢圓形膠囊，外觀型態均相似，隨機抽取1顆鑑定。 ⒈總淨重2.64公克，取0.18公克鑑定用罄，總餘2.46公克。 ⒉檢出第三級毒品4-甲基甲基卡西酮（4-methylmethcathinone、Mephedrone、4-MMC）成分。 ⒊純度約75%，驗前純質淨重約1.98公克。